臺灣臺北地方法院行政訴訟判決
110年度交字第391號
原      告  何沿昌

被      告  臺北市交通事件裁決所

代  表  人  蘇福智
訴訟代理人  吳維中
上列當事人間交通裁決事件，原告不服臺北市交通事件裁決所中
華民國110年6月29日北市裁催字第22-A00000000號裁決，提起行
政訴訟，本院判決如下：
    主  文
一、原告之訴駁回。
二、訴訟費用新臺幣300元由原告負擔。
    事實及理由
一、程序部分：
　　本件係因原告不服被告民國110年6月29日北市裁催字第22-A
    00000000號違反道路交通管理事件裁決書（下稱原處分）而
    提起行政訴訟，核屬行政訴訟法第237條之1第1項第1款規定
    之交通裁決事件，爰依同法第237條之7規定，不經言詞辯論
    ，逕為判決。
二、爭訟概要：
(一)原告於110年4月6日7時5分許駕駛車號000-0000號自用小客
    車(下稱系爭車輛)，行經臺北市市民大道高架道與市民大道
    3段時，因轉彎時未使用方向燈(舉發通知單原記載「變換車
    道時未使用方向燈」，嗣已更正為「轉彎時未使用方向燈」
    )，經民眾檢具影像資料提出檢舉，由臺北市政府警察局中
    山分局交通分隊（下稱舉發機關）員警填製北市警交字第A0
    0000000號舉發違反道路交通管理事件通知單(下稱舉發通知
    單)予以舉發。
(二)原告不服舉發通知單向被告陳述意見，經舉發機關查復違規
    屬實，原告向被告裁罰櫃檯申請裁決，被告審認原告有「汽
    車駕駛人未依規定使用方向燈」之違規行為，乃依道路交通
    管理處罰條例第42條規定開立原處分，裁處原告新臺幣（下
    同）1,200元罰鍰，於110年7月1日送達原告。原告不服原處
    分，於110年7月27日向本院提起行政訴訟。
三、原告起訴主張及聲明：
(一)主張要旨：
　　原告駕車行駛於匯入平面道路之專用道，該專用道在停止線
    前設有約10公尺微彎停等區，迨綠燈亮起時才能進入同方向
    之平面道路車道，自無轉彎須使用方向燈之必要性。
(二)聲明：原處分撤銷。
四、被告答辯及聲明：
(一)答辯要旨：
    舉發機關就違規事實查復，系爭車輛於上開時、地，因有轉
    彎時未顯示方向燈之行為，經民眾檢具違規證據資料檢舉，
    由舉發機關審核後製單舉發。依影像資料顯示，該路段車道
    線繪設明確，地面繪有指示右轉之指向線，系爭車輛行經臺
    北市市民大道高架道路下建國南路匝道時，於右轉匯入市民
    大道3段時，確有未使用方向燈行為(影片時間07：05：48～5
    3)，員警依檔案影像製單舉發尚無不妥。
(二)聲明：駁回原告之訴。　　　　
五、爭點：
    原告所為有無違反道路交通管理處罰條例第42條之未依規定
    使用方向燈？
六、本院之判斷：
(一)應適用之法令：道路交通安全規則第91條第1項第1款、道路
    交通管理處罰條例第42條（附錄）。
(二)如爭訟概要欄所載之事實，除後述之爭點外，其餘為兩造所
    不爭執，並有舉發通知單（見本院卷第51頁）、送達證書（
    見本院卷第63頁）及原處分（見本院卷第23頁）在卷可佐，
    該情堪以認定。
(三)原告所為已違反道路交通管理處罰條例第42條之未依規定使
    用方向燈：
  1.經本院當庭勘驗採證光碟結果：「畫面時間07：05：46，原
    告駕車行駛在道路上，路面繪有指示右轉之指向線；畫面時
    間07：05：49～52，原告沿著車道行駛右轉匯入另一車道，
    未顯示方向燈。」等情，有採證光碟(見本院卷第55頁)、本
    院勘驗筆錄暨翻拍照片（見本院卷第86頁、第89至91頁）在
    卷可稽，是原告駕車行經系爭地點右轉彎時，確有未依規定
    使用方向燈之情事，其違章行為明確，被告所為原處分，並
    無違誤。
　2.至原告主張系爭地點為匯入平面車道之專用道，該專用道在
    停止線前設有約10公尺微彎停等區，迨綠燈亮起時才能進入
    同方向之平面道路車道，自無轉彎須使用方向燈之必要性等
    語。惟查，依道路交通安全規則第91條第1項第1款規定可知
    ，車輛右轉彎時應使用右側方向燈。觀諸採證光碟翻拍照片
    所示，系爭地點之地面上劃設白色弧形右轉彎箭頭指向線，
    系爭車輛行至該處雖僅能依右轉彎箭頭指示為右轉彎行駛，
    而無法直行或左轉，然依上開道路交通安全規則第91條第1
    項第1款規定，該處仍屬於右轉彎路段，依規定仍應使用右
    側方向燈，故原告上開主張，尚難遽為有利於己之論據。
(四)本件判決基礎已臻明確，兩造其餘攻擊、防禦方法及訴訟資
　　料經本院審酌後，核與判決結果不生影響，無一一論述之必
　　要，併此敘明。　　
七、結論：
　　原處分認事用法並無違誤，原告主張撤銷原處分為無理由，
    應予駁回。至本件第一審裁判費為300元，應由敗訴之原告
    負擔，爰確定第一審訴訟費用額如主文第2項所示。
中　　華　　民　　國　　110 　年　　11　　月　　22　　日
　　　　　　　　  行政訴訟庭  法　官　黃子溎
上為正本係照原本作成。
如不服本判決，應於送達後20日內，向本院提出上訴狀並表明上
訴理由（原判決所違背之法令及其具體內容或依訴訟資料可認為
原判決有違背法令之具體事實)，其未載明上訴理由者，應於提
出上訴後 20 日內向本院補提理由書（上訴狀及上訴理由書均須
按他造人數附繕本，如未按期補提上訴理由書，則逕予駁回上訴
），並應繳納上訴裁判費新臺幣 750 元。　
中　　華　　民　　國　　110 　年　　11　　月　　22　　日
                              書記官  藍儒鈞
附錄（參考法條）：
1.道路交通安全規則第91條第1項第1款
  行車遇有轉向時所用之燈光及駕駛人之手勢，應依下列規定：
  一、右轉彎時，應先顯示車輛前後之右邊方向燈光，或由駕駛
　    人表示左臂向上，手掌向右微曲之手勢。
2.道路交通管理處罰條例第42條
　汽車駕駛人，不依規定使用燈光者，處新臺幣1,200元以上3,6
  00元以下罰鍰。
　
訴訟費用計算書
項　　　　目　　金　額（新臺幣）　　備　註
第一審裁判費　　 300元
合        計　　 300元